臺灣臺北地方法院民事簡易判決
110年度北簡字第14436號
原      告  玉山商業銀行股份有限公司


法定代理人  黃男州  

訴訟代理人  李世賢  
            馮君瀛  
被      告  毛象堯  

訴訟代理人  劉炳烽律師                        
上列當事人間請求給付簽帳卡消費款事件，於中華民國110年11
月17日言詞辯論終結，本院判決如下：
　　主      文
原告之訴駁回。
訴訟費用新臺幣壹仟陸佰陸拾元由原告負擔。
　　事實及理由要領
一、原告主張被告於民國93年5月19日與原告訂立信用卡使用契
    約，並領用信用卡，迄今尚積欠如主文第1項所示之金額，
    爰依契約法律關係起訴請求。並聲明：被告應給付原告新臺
    幣（下同）28,800元，及自105年8月21日起至清償日止，按
    年息15%計算之利息。
二、被告則以：伊雖然有在信用卡申請書上簽名，但當初係為購
    買冷氣辦理分期付款，故聽從電器行簽名，並非為申請信用
    卡。且被告僅有簽名，其餘欄位資料均非被告自行書寫，亦
    不認識申請書上記載之聯絡人，更從未收到信用卡及帳單，
    亦從未刷卡。況依信用卡帳務明細所示，系爭信用卡帳款於
    94年4月25日即可請求，原告遲至110年8月始向本院聲請支
    付命令，則原告之信用卡消費款本金及利息請求權均已罹於
    時效，被告亦得為時效抗辯等語置辯，並聲明：原告之訴駁
    回。　　
三、得心證之理由：
㈠、按當事人主張有利於己之事實者，就其事實有舉證之責任，
    民事訴訟法第277條定有明文。又主張法律關係存在之當事
    人，須就該法律關係發生所須具備之特別要件，負舉證之責
    任。而此特別要件之具備，苟能證明間接事實並據此推認要
    件事實雖無不可，並不以直接證明者為限，惟此經證明之間
    接事實與要件事實間，須依經驗法則足以推認其因果關係存
    在者，始克當之。倘負舉證責任之一方所證明之間接事實，
    尚不足以推認要件事實，縱不負舉證責任之一方就其主張之
    事實不能證明或陳述不明、或其舉證猶有疵累，仍難認負舉
    證責任之一方已盡其舉證責任，即不得為其有利之認定（最
    高法院91年度台上字第1613號判決要旨參照）。
㈡、經查，原告主張兩造間有成立信用卡使用契約，被告應給付
    上開信用卡消費款等情，為被告所否認，並以前詞置辯，揆
    諸前揭說明，原告應就被告有申辦信用卡且已收受其核發之
    信用卡並持卡消費等有利於己之事實負舉證責任。原告就此
    雖提出信用卡申請書、對帳單，證明該信用卡有一筆分期購
    買冷氣機之消費，且曾於98年11月間有繳款102元之紀錄，
    然前揭文件僅能證明該信用卡曾有消費及繳款之紀錄，尚無
    法證明該筆消費及繳款確係被告所為，亦即仍無法證明被告
    確有收受該信用卡並進而持卡消費及繳款。是被告既否認有
    申辦信用卡並收受該信用卡持卡消費，而原告又無法提出任
    何有利證據證明被告確實有收受其核發之該信用卡並開卡消
    費、收受帳單及繳款之事實，則本件簽帳消費款是否確係被
    告所持卡消費，真偽不明，而此一不利益，揆諸首揭說明，
    應歸由負舉證責任之原告負擔，故原告請求被告給付簽帳消
    費款，核非有據。
㈢、復按請求權，因15年間不行使而消滅，但法律所定期間較短
    者，依其規定；利息、紅利、租金贍養費、退職金及其他1
    年或不及1年之定期給付債權，其各期給付請求權，因5年間
    不行使而消滅；消滅時效，自請求權可行使時起算；主權利
    因時效消滅者，其效力及於從權利。民法第125條、第126條
    、第128條前段、第146條前段分別定有明文。又按從權利以
    主權利之存在為前提，原則上與主權利同其命運，故主權利
    之移轉或消滅，其效力原則上及於從權利。債權請求權如已
    罹於時效而消滅，則其利息請求權，雖尚未罹於時效，亦應
    隨同消滅，此觀民法第146條之規定甚明（最高法院69年度
    台上字第4163號判決要旨，最高法院99年度第5次民事庭會
    議決議參照）。本件原告所提出之證據尚不足以證明被告有
    持卡消費系爭款項，已如前述。況且，縱認被告確有申辦信
    用卡消費，惟依原告提出之應收帳務明細表所示，系爭信用
    卡消費款係於93年4月30日刷卡消費28,800元，分12期攤還
    ，因均未繳款，於93年10月22日即視為全部到期，則原告於
    被告未於93年11年20日繳款截止日前繳款後，即可向被告行
    使請求權，消滅時效則自斯時起算。原告固主張被告曾於98
    年11月13日繳款102元，已中斷時效云云，惟被告否認曾向
    原告清償任何消費款項，原告復未能提出相關證據證明該筆
    款項確係被告親自為清償信用卡消費款而繳納，自難認被告
    有因繳納消費款而承認債務之意思。故自原告請求權可行使
    時即93年11月21日起算15年，至108年11月21日屆滿，而原
    告遲至110年8月間始向本院聲請對被告核發支付命令，亦有
    本院110年度司促字第14104號卷為憑。據此，原告之本金請
    求權顯然已逾15年而消滅，而利息為消費款本金之從權利，
    亦應與其消費款本金請求權同時罹於時效而消滅。本件被告
    復為時效抗辯，則其拒絕給付上述消費款本金、利息，亦屬
    有據。
四、綜上所述，原告依兩造間信用卡契約之法律關係，請求被告
    給付28,800元，及自105年8月21日起至清償日止，按年息15
    %計算之利息，為無理由，應予駁回。
五、本件事證已臻明確，兩造其餘攻擊防禦方法及證據，核與判
    決之結果，不生影響，爰不一一論列，併此敘明。
六、訴訟費用負擔之依據：民事訴訟法第78條。本件訴訟費用額
    ，依後附計算書確定如主文第2項所示金額。 
中　　華　　民　　國　　110 　年　　12　　月　　8 　　日
                  臺灣臺北地方法院臺北簡易庭
                                法  官　李宜娟
以上正本係照原本作成。
如不服本判決，應於判決送達後20日內向本庭提出上訴狀。（須
按他造當事人之人數附繕本）。如委任律師提起上訴者，應一併
繳納上訴審裁判費。
中　　華　　民　　國　　110 　年　　12　　月　　8 　　日
　　　　　　　　　　　　　　　  書記官　官逸嫻
　　　計　　算　　書
項　　　　目             金　額（新臺幣）    　　備　註
第一審裁判費   　 　　   1,660元
合　　　　計　　　       1,660元